臺灣臺北地方法院民事判決　　　　　　　　　　　九十二年度重訴字第一九一○號
　　原　　　告　　彰化商業銀行股份有限公司
　　法定代理人　　己○○
　　訴訟代理人　　庚○○
　　被　　　告　　南輔股份有限公司
　　兼法定代理人　丁○○
　　被　　　告　　乙○○
　　　　　　　　　甲○○
　　　　　　　　　戊○○
　　　　　　　　　丙○○
　　右　一　人
　　訴訟代理人　　丁○○
當事人間清償借款事件，本院於民國九十三年二月十六日言詞辯論終結，判決如下：
    主　　  文
被告應連帶給付原告新臺幣壹仟捌佰拾貳萬陸仟伍佰伍拾伍元，及如附表一所示之
利息、違約金。
被告應連帶給付原告美金萬陸仟柒佰柒拾元柒角柒分，及如附表二所示之利息、
遲延利息、違約金，或按清償日當時原告銀行掛牌賣出匯率折算新台幣給付之。
訴訟費用由被告連帶負擔。
    事    　實
甲、原告方面：
  一、聲明：如主文之所示。
  二、陳述：
    (一)被告南輔股份有限公司（以下簡稱南輔公司）分別於民國八十五年六月十五日
      、二十一日、二十六日、二十七日及二十八日邀同被告乙○○、丁○○、甲○○、戊○○、丙○○、訴外人吳李阿味為連帶保證人，與原告簽立保證書，連
      帶保證被告南輔公司對原告所負之一切債務以本金新臺幣八千萬元為限額暨其
      利息、遲延利息、違約金、損害賠償金及其他從屬於主債務之負擔，願與主債
      務人負連帶清償之責任。
    (二)被告南輔公司分別於如附表三所示之借款日邀同被告丁○○、乙○○、丙○○
      為連帶保證人向原告借款，金額、借款期間、約定利息均如附表三所示，並隨
      原告基本放款利率變動而調整，自借款日起按月計付，到期即將借款本金一次
      清償，逾期清償在六個月以內者，另按上開利率百分之十，超過六個月者，則
      按上開利率百分之二十計付違約金。
    (三)被告南輔公司於八十六年八月二十二日邀同被告丁○○、乙○○、丙○○為連
      帶保證人與原告簽訂進口物資融資契約，向原告融通美金一百八十萬元或等值
      之他種外幣或新台幣，約定自八十六年八月二十二日起至八十七年八月二十二
      日止，被告南輔公司向國外採購物資，申請原告開發信用狀融墊及委請原告保
      證、申請進口託收項下擔保提貨（或副提單背書）或借款等循環使用，被告同
      意以各該筆信用狀結匯證實書或原告所執有國外代理銀行、押匯銀行或通匯銀
      行之墊款通知或其他類似文件所載金額為本金，利息自原告或原告國外代理銀
      行付款日起計算利息，按原告通知利率支付，到期或未依約償還本息時，除按
      到期日當天新台幣放款基本利率加年息百分之二點五與原告外匯授信牌告利率
      比較，孰高為準，並自遲延之日起六個月內，另按上開利率百分之十，超過六
      個月者，則按上開利率百分之二十計付違約金。利息、遲延利息、違約金及其
      他有關費用等均依償還當日原告掛牌賣出匯率折算新台幣或自有外匯繳付之。
      被告南輔公司依前揭約定於如附表二所示押匯日陸續向原告申請開發信用狀，
      並辦理結匯，墊款金額及年利率如附表二所示。
    (四)詎前揭各筆借款屆期後，被告僅清償部分，尚欠原告如附表一、二所示之本金
      、利息及違約金，為此依消費借貸、進口物資融資契約及連帶保證之法律關係
      提起本件訴訟。
    (五)被告甲○○於八十七年間曾出具一份聲明書給原告，足認被告甲○○知悉本件
      保證。
  三、證據：提出進口物資融資契約、開發信用狀申請書、放款利率表、催收款項帳
      、聲明書、原告城東分行八十七年四月十日彰城東字第二八五一號函各一件、
      保證書二件、授信約定書七件、本票八紙、擔保提貨申請書、國外銀行墊款通
      知書、匯票、進口單據到單通知書暨到期日通知書各二件、放款帳戶資料表九
      紙為證。
乙、被告方面：
　一、被告南輔公司、丁○○、丙○○部分：對原告之請求，沒有意見。
  二、被告甲○○部分：未於最後言詞辯論期日到場，惟據其以前到場聲明及陳述如
      下：
  　(一)聲明：原告之訴駁回。
    (二)陳述：被告雖有在保證書上簽名，然係為擔任南輔公司股東緣故，其他事情均
      不清楚。
  三、被告乙○○、戊○○均未於言詞辯論期日到場，亦未提出準備書狀作何聲明或
      陳述。
      理　　　由
甲、程序方面：
  一、按因契約涉訟者，如經當事人定有債務履行地，得由該履行地之法院管轄，及
      當事人得以合意定第一審管轄法院。但以關於由一定法律關係而生之訴訟為限
      。前項合意，應以文書證之，民事訴訟法第十二條、第二十四條分別定有明文
      。本件原告向本院對被告提起清償借款訴訟，本院固非被告丙○○住所地之法
      院，然依兩造所簽訂之保證書第五條之約定，本契約如有紛爭致涉訟時，兩造
      合意以本院為第一審管轄法院，進口物資融資契約第二十五條亦約定，本契約
      以原告所在地為履行地，是揆諸首揭規定，本院就本件清償借款訴訟自有管轄
      權，合先敘明。
　二、本件被告乙○○、戊○○未於言詞辯論期日到場，被告甲○○未於最後言詞辯
      論期日到場，核無民事訴訟法第三百八十六條所列各款情形，爰依原告之聲請
      ，由其一造辯論而為判決。
乙、實體方面：
  一、原告主張被告南輔公司分別於八十五年六月十五日、二十一日、二十六日、二
      十七日及二十八日邀同被告乙○○、丁○○、甲○○、戊○○、丙○○、吳李
      阿味為連帶保證人，與原告簽立保證書，連帶保證被告南輔公司對原告所負之
      一切債務以本金新臺幣八千萬元為限額暨其利息、遲延利息、違約金、損害賠
      償金及其他從屬於主債務之負擔，願與主債務人負連帶清償之責任。被告南輔
      公司分別於如附表三所示之借款日邀同被告丁○○、乙○○、丙○○為連帶保
      證人向原告借款，金額、借款期間、約定利息均如附表三所示，並隨原告基本
      放款利率變動而調整，自借款日起按月計付，到期即將借款本金一次清償，逾
      期清償在六個月以內者，另按上開利率百分之十，超過六個月者，則按上開利
      率百分之二十計付違約金。又於八十六年八月二十二日邀同被告丁○○、乙○○、丙○○為連帶保證人與原告簽訂進口物資融資契約，向原告融通美金一百
      八十萬元或等值之他種外幣或新台幣，約定自八十六年八月二十二日起至八十
      七年八月二十二日止，被告南輔公司向國外採購物資，申請原告開發信用狀融
      墊及委請原告保證、申請進口託收項下擔保提貨（或副提單背書）或借款等循
      環使用，而於如附表二所示押匯日陸續向原告申請開發信用狀，並辦理結匯，
      墊款金額及年利率如附表二所示。及前揭各筆借款屆期後，被告僅清償部分，
      尚欠原告如附表一、二所示之本金、利息及違約金之事實，業據其提出與所述
      相符之進口物資融資契約、開發信用狀申請書、放款利率表、催收款項帳各一
      件、保證書二件、授信約定書七件、本票八紙、擔保提貨申請書、國外銀行墊
      款通知書、匯票、進口單據到單通知書暨到期日通知書各二件、放款帳戶資料
      表九紙為證，復為被告南輔公司、丁○○、丙○○、甲○○所不爭執，被告乙○○、戊○○經合法通知，既未於言詞辯論期日到場爭執，復未提出書狀答辯
      以供本院斟酌，自應認原告之主張為真實。
  二、被告甲○○固以其在保證書上簽名，係為擔任南輔公司股東緣故，其他事情均
      不清楚等語置辯。然查被告甲○○自承前揭保證書為其本人簽名（見本院九十
      二年十二月二十二日言詞辯論筆錄），依民事訴訟法第三百五十八條第一項之
      規定，該保證書即推定為真正。且被告甲○○於八十七年間曾出具聲明書予原
      告，聲明：「立聲明書人已於民國八十五年五月二十七日起解除南輔股份有限
      公司之股東職務，由周姿丰接任，自該日起，該公司對外所發生之一切權利與
      義務均與立聲明書人無涉，其原存續之保證責任關係亦同時一併解除。」等語
      ，有原告所提出聲明書一件在卷可稽，被告甲○○亦自承該聲明書為其本人簽
      名（見本院九十二年十二月二十二日言詞辯論筆錄），顯見被告甲○○明知其
      為南輔公司之連帶保證人，其空言否認知情，即無足取。縱被告甲○○於八十
      七年間曾向原告為終止保證契約之通知，然本件借款及信用狀融資墊款之債務
      均係前揭終止通知到達原告之前所發生，依民法第七百五十四條第二項之規定
      ，被告甲○○仍應負保證責任。
　三、按借用人應於約定期限內，返還與所借用物種類、品質、數量相同之物。又稱
      保證者，謂當事人約定，一方於他方之債務人不履行債務時，由其代負履行責
      任之契約；又保證債務，除契約另有訂定外，包含主債務之利息、違約金、損
      害賠償及其他從屬於主債務之負擔；另連帶債務之債權人，得對債務人中之一
      人或數人或全體同時或先後請求全部或一部之給付；民法第四百七十八條、第
      七百三十九條、第七百四十條、第二百七十三條第一項分別定有明文。又被告
      南輔公司同意以各該筆信用狀結匯證實書或原告所執有國外代理銀行、押匯銀
      行或通匯銀行之墊款通知或其他類似文件所載金額為本金，利息自原告或原告
      國外代理銀行付款日起計算利息，按原告通知利率支付，到期或未依約償還本
      息時，除按到期日當天新台幣放款基本利率加年息百分之二點五與原告外匯授
      信牌告利率比較，孰高為準，並自遲延之日起六個月內，另按上開利率百分之
      十，超過六個月者，則按上開利率百分之二十計付違約金。利息、遲延利息、
      違約金及其他有關費用等均依償還當日原告掛牌賣出匯率折算新台幣或自有外
      匯繳付之，於兩造不爭執之進口物資融資契約書第二條、第十條、第十一條亦
      有約定。查本件各筆借款屆期後，被告僅清償部分，尚欠原告如附表一、二所
      示之本金、利息及違約金，已如前述，被告丁○○、乙○○、甲○○、戊○○
      、丙○○既為被告南輔公司之連帶保證人，自應負連帶清償責任。從而，原告
      依消費借貸、進口物資融資契約書及連帶保證之法律關係請求被告連帶給付如
      主文第一項、第二項所示之款項、利息及違約金，即無不合，應予准許。
丙、據上論結，本件原告之訴為有理由，依民事訴訟法第三百八十五條第一項前段、
    第八十五條第二項，判決如主文。
中　　　華　　　民　　　國　　九十三　　年　　　二　　　月　　二十三　　日
  　　　　　　　                  民事第一庭  法      官  陳盈如
右正本係照原本作成
如對本判決上訴，須於判決送達後廿日內向本院提出上訴狀
中　　　華　　　民　　　國　　九十三　　年　　　二　　　月　　二十三　　日
                                              法院書記官  高秋芬
